臺灣彰化地方法院刑事判決　　　　　　　95年度易字第1396號
公　訴　人　臺灣彰化地方法院檢察署檢察官
被　　　告　乙○○
上列被告因恐嚇取財案件，經檢察官聲請簡易判決處刑（九十五
年度偵字第六六三三號），本院彰化簡易庭認不宜逕以簡易判決
處刑，簽移改依通常程序審理，被告於本院準備程序中，就被訴
事實為有罪之陳述，經本院裁定由受命法官獨任進行簡式審判程
序審理，判決如下：
    主  文
乙○○幫助意圖為自己不法之所有，以恐嚇使人將本人之物交付
，處有期徒刑月，如易科罰金，以佰元折算壹日。
    事  實
一、乙○○於民國九十五年三月間，經由報紙分類廣告得知，有
    一姓名、年籍不詳綽號「小偉（或小凱）」之成年男子，欲
    以相當代價收購他人之金融機構存摺帳戶，而乙○○依一般
    社會生活之通常經驗，本可預見販賣帳戶予他人，可能幫助
    取得帳戶之人作為實施恐嚇取財犯罪使用，藉以隱匿其真實
    身分，而躲避犯罪偵查機關追查，竟因一時缺錢花用，乃於
    不違背其本意下，基於幫助他人恐嚇取財之不確定故意，與
    該綽號「小偉（或小凱）」之成年男子聯繫後，於同年三月
    上旬間某日，在台中市○○路與德化街口，將其向中華郵政
    股份有限公司彰化市中庄子郵局（下稱彰化中庄仔郵局）申
    請開設之帳號第00000000000000號、戶名「
    乙○○」之帳戶存摺、提款卡及密碼，以新台幣（下同）四
    千元之代價，出售交付予該綽號「小偉（或小凱）」之成年
    男子，提供其作為恐嚇取財之工具。嗣該名綽號「小偉（或
    小凱）」之成年男子取得乙○○上揭彰化中庄子郵局帳戶後
    ，即交付予犯罪集團持之作為人頭帳戶使用，並基於為自己
    不法所有之意圖，於九十五年三月二十一日十四時許，撥打
    電話予甲○○，電話中並佯裝其子之哭聲，再謊稱其子為人
    擔保債務四、五十萬元，須由其子償還云云，而以此假綁架
    之方式進行恐嚇，致使甲○○誤信為真而心生畏懼，乃依指
    示於同日十六時五十九分，前往基隆市○○街郵局將五千元
    匯入乙○○上開彰化中庄子郵局帳戶內。嗣因甲○○匯款後
    ，與其子聯繫始發覺並無其事，乃報警偵辦。
二、案經彰化縣警察局彰化分局報請臺灣彰化地方法院檢察署檢
    察官偵查後聲請簡易判決處刑。
    理  由
一、訊據被告乙○○對其因缺錢花用，乃於前揭時、地，將其所
    申設之彰化中庄仔郵局帳號第0000000000000
    0號帳戶存摺、金融卡及密碼，以四千元之代價，出售交付
    予綽號「小偉（或小凱）」之成年男子使用等情坦承不諱。
    再被害人甲○○於九十五年三月二十一日十四時許，因遭不
    法犯罪集團以假綁架之方式進行恐嚇，致使伊誤信為真而心
    生畏懼，乃依指示於同日十六時五十九分，前往基隆市○○
    街郵局將五千元匯入被告上開彰化中庄子郵局帳戶內乙情，
    復經被害人甲○○於警詢中指訴明確，並有被告之上開帳戶
    開戶資料、查詢帳戶最近交易資料、郵政國內匯款執據、基
    隆市警察局受理刑事案件報案三聯單等附卷可稽。顯見向被
    害人施以恐嚇取財之犯罪集團，乃利用被告上揭郵局帳戶作
    為匯款之工具無誤。按刑法上之故意非僅指直接故意，尚包
    含間接故意，所謂間接故意係指行為人對於構成犯罪事實，
    預見其發生而其發生並不違反其本意，刑法第十三條第二項
    定有明文，且幫助犯之成立以行為人主觀上認識被幫助者正
    欲從事犯罪或係正在從事犯罪，且該犯罪有既遂之可能，而
    其行為足以幫助他人實現構成要件者，即具有幫助故意，不
    以行為人確知被幫助者係犯何罪名為必要。本案被告供承，
    伊於出售前揭帳戶後，即已對該綽號「小偉（或小凱）」之
    成年男子取得其郵局帳戶後可能從事不法犯罪使用具相當懷
    疑，然其卻未為任何作為，任憑該綽號「小偉（或小凱）」
    之成年男子使用，且隨後並將被告上開帳戶交付犯罪集團用
    以作為恐嚇取財之工具，此自應為被告所容許，且不違反被
    告之本意，被告顯具有不確定幫助犯罪之故意，對其出售之
    帳戶被用來作為恐嚇取財之工具應有所認識。從而，本件事
    證明確，被告犯行堪以認定。
二、按被告行為後，九十四年二月二日修正公布之刑法條文，已
    於九十五年七月一日施行，關於本案適用有關之幫助犯、易
    科罰金之規定，均作修正，茲比較如下：（一）刑法第三十
    條幫助犯之規定，僅修正文義，由「幫助他人犯罪者，為從
    犯。雖他人不知幫助之情者，亦同。從犯之處罰，得按正犯
    之刑減輕之」，修正為「幫助他人實行犯罪行為者，為幫助
　　犯。雖他人不知幫　助之情者，亦同。幫助犯之處罰，得按
　  正犯之刑減輕之。」，比較新、舊法之規定，並無有利或不
    利之情形。（二）又刑法第四十一條第一項前段關於易科罰
　　金折算標準之規定，亦作修正，由「犯最重本刑為五年以下
　  有期徒刑以下之刑之罪，而受六個月以下有期徒刑或拘役之
    宣告，因身體、教育、職業、家庭之關係或其他正當事由，
    執行顯有困難者，得以一元以上三元以下折算一日，易科罰
    金。」，修正為「犯最重本刑為五年以下有期徒刑以下之刑
    之罪，而受六個月以下有期徒刑或拘役之宣告者，得以新臺
    幣一千元、二千元或三千元折算一日，易科罰金。」，修正
    前刑法第四十一條第一項前段之易科罰金折算標準，依修正
    刪除前之罰金罰鍰提高標準條例第二條規定，應就其原定數
    額提高為一百倍折算一日，並依現行法規所定貨幣單位折算
    新臺幣條例第二條規定，以新臺幣元三倍折算之，亦即，修
    正前刑法第四十一條第一項前段之易科罰金折算標準，應以
    銀元一百元以上三百元以下即新臺幣三百元以上九百元以下
    折算為一日，則修正後之刑法第四十一條第一項，並未較有
    利於被告。（三）經綜合比較新、舊法之結果，被告行為後
    之新法並未較有利於被告，依刑法第二條第一項前段規定，
    本案自應適用被告行為時之法律即修正前刑法第三十條第一
    項、第二項、第四十一條第一項前段，罰金罰鍰提高標準條
    例第一條前段，修正前罰金罰鍰提高標準條例第二條之規定
    。
三、按刑法第三百四十六條第一項之恐嚇取財罪，與同法第三百
    三十九條第一項之詐欺取財罪，二者之區別，在於前者係施
    用使人心生畏怖之恐嚇手段，致被害人心生畏懼，明知不應
    交付財物而交付，後者則係施用詐術手段，使人陷於錯誤，
    誤信為應交付財物而交付，惟上開之恐嚇手段，常以虛假之
    事實為內容，故有時亦不免含有詐欺之性質，倘含有詐欺性
  　之恐嚇取財行為，足使人心生畏懼時，自應僅論以高度之恐
　　嚇取財罪，殊無再適用詐欺取財罪之餘地（最高法院著有八
　  十四年台上字第一九九三號判決可資參照）。本件參酌證人
    即被害人甲○○之證述，可知犯罪集團成員於電話中乃以其
    子要脅，係以假綁架方式恐嚇被害人，使被害人不得不屈從
    而依指示匯款，該犯罪集團成員所為，業已該當恐嚇取財之
    要件。又本件被告出售交付其郵局帳戶之存摺、提款卡及密
    碼予他人，嗣並供他人作為實施恐嚇取財犯罪使用，其雖未
    參與恐嚇取財之行為，然其顯係以幫助之意思，參與恐嚇取
    財構成要件以外之行為，為幫助犯，則被告所為，係犯修正
    前刑法第三十條第一項、刑法第三百四十六條第一項之幫助
    恐嚇取財罪，並依修正前刑法第三十條第二項規定，按恐嚇
    取財正犯之刑減輕之。爰審酌被告尚無不良素行、犯罪之動
    機、手段，交付金融機構帳戶予犯罪集團使用，使警調機關
    難以追訴實際犯罪者，對於社會治安影響層面非輕，惟考量
    被告於本件中所得有限，並參酌被害人所受損害程度及被告
    犯罪後坦承犯行，態度尚佳等一切情狀，量處如主文所示之
    刑，並依修正前刑法第四十一條前段、修正前罰金罰鍰提高
    標準條例第二條規定，諭知易科罰金之折算標準。
據上論斷，應依刑事訴訟法第四百五十二條、第二百七十三條之
一第一項、第二百九十九條第一項前段，刑法第二條第一項前段
、第三百四十六條第一項，修正前刑法第三十條第一項、第二項
、第四十一條第一項前段，罰金罰鍰提高標準條例第一條前段，
修正前罰金罰鍰提高標準條例第二條，判決如主文。
本案經檢察官陳茂亭到庭執行職務。
中　　華　　民　　國　　96　　年　　1 　　月　　22　　日
                  　　　　　刑事第六庭
                                法  官    王義閔
以上正本證明與原本無異。
如不服本判決，應於判決送達後10日內，向本院提出上訴狀（ 須
附繕本 ）。
告訴人或被害人對於判決如有不服具備理由請求檢察官上訴者，
其上訴期間之計算係以檢察官收受判決正本之日期為準。
中　　華　　民　　國　　96　　年　　1　　月　　23　　日
                                書記官    洪年慶
附錄本案論罪科刑法條全文：
中華民國刑法第346條（單純恐嚇罪）
意圖為自己或第三人不法之所有，以恐嚇使人將本人或第三人之
物交付者，處 6 月以上 5 年以下有期徒刑，得併科 1 千元以
下罰金。
以前項方法得財產上不法之利益，或使第三人得之者，亦同。
前二項之未遂犯罰之。
